臺灣高等法院刑事判決
110年度上訴字第2201號
上  訴  人  臺灣桃園地方檢察署檢察官 
上  訴  人  
即  被  告  乙○  





選任辯護人  易㵂律師
上列上訴人等因被告家暴傷害案件，不服臺灣桃園地方法院109
年度訴字第1100號，中華民國110年5月14日第一審判決（起訴案
號：臺灣桃園地方檢察署109年度偵字第11751號），提起上訴，
本院判決如下：
    主  文
上訴駁回。
    事實及理由
一、經本院審理結果，認第一審以上訴人即被告乙○犯刑法第277
    條第1項之傷害罪，判處有期徒刑2月，並諭知易科罰金折算
    之標準為新臺幣1,000元折算1日，認事用法及量刑均無不當
    ，應予維持，並引用第一審判決書記載之事實、證據及理由
    （如附件）。
二、被告上訴意旨略以：
  ㈠被告客觀上雖以手背反摑告訴人，致其口內受有擦傷，惟告
    訴人係遭被告斯時腕上手錶、而非手背所傷，故意行為與傷
    害結果間並無因果關係，而為未遂犯；被告對於告訴人係遭
    被告手錶所傷乙節，並無故意或認識，且對此結果亦無預見
    ，至多僅能成立過失犯。
  ㈡被告於掌摑告訴人後，萬分懊悔，且犯後多所自責與致歉，
    惟最終無法和解係因告訴人坐地起價，被告實無力支付，以
    致和解破局。原審量刑未慮此等審酌基礎，認事用法恐有違
    誤。且除本案外，未對告訴人有其他攻擊紀錄，且前未曾因
    故意犯罪受有期徒刑以上刑之宣告，事後多所悔悟，應以暫
    不執行為當。
三、檢察官循告訴人請求以被告僅因細故毆打告訴人致傷，犯後
    矢口否認犯行，犯後態度不佳，原判決未審酌及此，僅判處
    有期徒刑2月，量刑難收矯治之效外，似亦與比例原則、平
    等原則、罪刑相當原則有違，請求撤銷原判決，更為適當合
    法判決而為上訴。
四、本院查：　
  ㈠被告如何與告訴人甲○○前曾同居，而如何於109年3月22日晚
    間9時42分許，在其居所外之公共空間，以傷害之犯意，以
    徒手揮擊告訴人甲○○之左臉，致甲○○受有左臉挫傷、口內擦
    傷之普通傷害，業經被告於本院審理中坦承在卷，核與告訴
    人於原審結證情節相符（見原審訴字卷第201至208頁）並有
    被告偵查中具狀提出之案發當時錄音譯文（見偵字卷第65頁
    及背面）、聯新國際醫院109年3月22日衛署醫字第00000000
    00號受理家庭暴力事件驗傷診斷書在卷可查（見偵字卷第23
    、24頁）。被告辯護人或以無犯罪結果認知，應為未遂犯，
    或無故意應為過失犯云云為辯。然被告出手揮擊告訴人成傷
    ，於原審曾辯稱是以「巴掌」或「手掌背」，告訴人所受傷
    害究否為被告佩戴手錶所造成，被告未舉以事證供調查證明
    。且被告左手戴手錶，其出手揮擊告訴人，自應知悉不論以
    手掌，手腕、手臂甚或附掛手錶之手腕所致傷害之可能，且
    承認其為動手阻止告訴人脫序，卻仍出手並容認告訴人受傷
    結果之發生，顯然告訴人之成傷亦無違背被告之本意，被告
    所為自無未遂可言。另被告之毆打係其知悉且意欲傷害告訴
    人之構成要件故意所為，已如前述，亦非過失犯所可比附，
    所辯自不足採。
　㈡按量刑係法院就繫屬個案犯罪之整體評價，為事實審法院得
    依職權自由裁量之事項。量刑判斷當否之準據，應就判決之
    整體觀察為綜合考量，苟已斟酌刑法第57條各款所列情狀，
    而未逾越法定刑度，如無偏執一端，致明顯失出失入情形，
    上級審法院即不得單就量刑部分遽指為不當或違法。又宣告
    緩刑為法院刑罰權之運用，旨在獎勵自新。其宣告除應具備
    刑法第74條第1項各款所定條件外，並須有可認為以暫不執
    行刑罰為適當之情形，始得為之。本件原審已斟酌刑法第57
    條各款所列情狀為被告量刑之基礎，逐一就被告之年齡、學
    歷、衝突之原因、傷害之輕重，犯後否認犯行之態度，未補
    償告訴人得其諒解及犯罪之動機、目的、所受之刺激與手段
    ；無前科紀錄之素行及家庭經濟狀況等一切情狀，並無偏執
    一端，致明顯失出失入情形，被告上訴指摘原審量刑過重、
    檢察官指摘量刑過輕，未見所據。又被告迄未賠償告訴人得
    其原諒，難認有暫不執行之刑罰為適當之情狀，無從宣告緩
    刑。
　㈢從而，本案事證已明，辯護人再聲請詰問告訴人亦無必要。
    是檢察官及被告之上訴，均無理由，俱應駁回。
據上論斷，應依刑事訴訟法第368條、第373條，判決如主文。
本案經檢察官陳伯均提起公訴，檢察官高玉奇提起上訴，檢察官
越方如到庭執行職務。
中　　華　　民　　國　 110　　年　　9 　　月　　28  　日
                  刑事第二十三庭審判長法　官  許永煌
                                      法　官  雷淑雯
                                      法　官  吳定亞
以上正本證明與原本無異。
如不服本判決，應於收受送達後20日內向本院提出上訴書狀，其
未敘述上訴之理由者並得於提起上訴後20日內向本院補提理由書
（均須按他造當事人之人數附繕本）「切勿逕送上級法院」。
                                      書記官  郭侑靜
中　　華　　民　　國　　110 　年　　9 　　月　　29　　日
附錄：本案論罪科刑法條全文
中華民國刑法第277條第1項：
傷害人之身體或健康者，處5 年以下有期徒刑、拘役或50萬元以
下罰金。
附件：
臺灣桃園地方法院刑事判決　　　　　　 109年度訴字第1100號
公　訴　人　臺灣桃園地方檢察署檢察官
被　　　告　乙○　　
                    
                   
                   
                   
                   
上列被告因家暴傷害案件，經檢察官提起公訴（109 年度偵字第
11751 號），本院判決如下：
    主  文
乙○犯傷害罪，處有期徒刑貳月，如易科罰金，以新臺幣壹仟元
折算壹日。
    事  實
一、乙○與甲○○前為同居男女朋友，2 人具有家庭暴力防治法第3
     條第2 款所定家庭成員關係。於民國109 年3 月22日晚間9
     時42分許，兩人在乙○居處即桃園市○○區○○街00號0 樓0 室
    外之公共空間，因情感問題而發生爭執，乙○竟基於傷害之
    犯意，以徒手揮擊甲○○之左臉，致甲○○受有左臉挫傷、口內
    擦傷之傷害。
二、案經甲○○訴由桃園市政府警察局中壢分局報告臺灣桃園地方
    檢察署檢察官偵查起訴。
    理  由
壹、程序部分
一、告訴人甲○○提出之聯新國際醫院109 年3 月22日受理家庭暴
    力事件驗傷診斷書、聯新國際醫院109 年3 月24日、109年4
     月8 日、109 年4 月30日診斷證明書及聯新國際醫院110 
    年1 月13日聯新醫字第0000000000號函暨附件急診病歷、診
    外傷圖檔紀錄單、門診診療單均有證據能力：
  ㈠除顯有不可信之情況外，從事業務之人於業務上或通常業務
    過程所須製作之紀錄文書、證明文書，亦得為證據，刑事訴
    訟法第159 條之4 第2 款定有明文。又依醫師法第12條第1
    項規定，醫師執行醫療業務時應製作病歷，該項病歷資料係
    屬醫師於醫療業務過程中依法所必須製作之紀錄文書，每一
    醫療行為雖屬可分，但因其接續看診行為而構成整體性之醫
    療業務行為，其中縱有因訴訟目的而尋求醫師之治療，惟對
    醫師而言，仍屬其醫療業務行為之一部分，仍應依法製作病
    歷。從而，關於病人之病歷及依據該病歷資料而製成之診斷
    證明書與通常醫療行為所製作之病歷無殊，分別屬刑事訴訟
    法第159 條之4 第2 款所稱之紀錄文書與證明文書，依上述
    規定自應具有證據能力（最高法院100 年度台上字第4461、
    7076號、103 年度台上字第1267號判決意旨參照）。
  ㈡經查，告訴人甲○○提出之聯新國際醫院109 年3 月22日受理
    家庭暴力事件驗傷診斷書、聯新國際醫院109 年3 月24日、
    109 年4 月8 日、109 年4 月30日診斷證明書，及前開急診
    病歷、診外傷圖檔紀錄單、門診診療單等件，係告訴人前往
    聯新國際醫院就醫，由該醫院醫師依醫師法規定所製作之紀
    錄文書及證明文書，而聯新國際醫院110 年1 月13日聯新醫
    字第0000000000號函，則係由該醫院代醫師函覆本院關於前
    開診斷證明書相關事項所為之文書，亦屬證明文書之範疇，
    而該醫院之醫師與告訴人僅係一般醫院與病患關係，與被告
    亦無仇隙，且無事證顯示前開文書有何不可信之情形，依前
    開規定與實務見解意旨，自均有證據能力。被告乙○空言辯
    稱前開文件有醫師造假之情形，卻未提出任何證據釋明，自
    難僅憑其主觀臆測而採信其說詞。
二、按除法律另有規定外，實施刑事訴訟程序之公務員因違背法
    定程序取得之證據，其有無證據能力之認定，應審酌人權保
    障及公共利益之均衡維護；又被告以外之人於審判外之陳述
    ，雖不符合同法第159 條之1 至第159 條之4 之規定，但經
    當事人於審判程序同意作為證據，法院審酌該言詞陳述或書
    面陳述作成時之情況，認為適當者，亦得為證據；當事人、
    代理人或辯護人於法院調查證據時，知有第159 條第1 項不
    得為證據之情形，而未於言詞辯論終結前聲明異議者，視為
    有前項之同意，刑事訴訟法第158 條之4 、第159 條之5 分
    別定有明文。除前述診斷證明書、聯新國際醫院函文及附件
    急診病歷、診外傷圖檔紀錄單、門診診療單等文件外，本判
    決下列所引用之各項供述證據，被告不爭執其證據能力（見
    本院訴字卷第165 頁），且檢察官、被告均未於本院言詞辯
    論終結前聲明異議（見本院訴字卷第208 至217 頁），本院
    審酌此等證據資料取得及製作時之情況，尚無違法不當及證
    明力明顯過低之瑕疵，以之作為證據應屬適當；另本判決後
    述所引之各項非供述證據，無證據證明係實施刑事訴訟程序
    之公務員以不法方式所取得，且亦無證據證明係非真實，復
    均與本件待證事實具有關聯性，是依刑事訴訟法第158 條之
    4 之反面解釋，當有證據能力；又前開供述與非供述證據復
    經本院於審理期日中合法調查，自均得為本案證據使用。
貳、實體部分
一、認定犯罪事實所憑之證據與理由：
    訊據被告固坦承有於109 年3 月22日晚間9 時42分許，在其
    居處即桃園市○○區○○街00號0 樓0 室外之公共空間，與
    其女友即告訴人因情感問題而發生爭執等事實，惟矢口否認
    有何傷害犯行，辯稱：伊沒有用手揮擊甲○○，當時甲○○
    要打伊巴掌，伊就用左手順勢揮開，但沒有揮到甲○○的臉
    ，只有揮到手；伊如果要打甲○○，甲○○不可能只受這種
    傷，且也不應該是這種傷；甲○○當時沒有受傷，診斷證明
    書、病歷、聯新國際醫院函文或附件資料可能是甲○○造假
    或是醫師造假；伊警詢的供述不實在，當時是伊順著甲○○
    的意思而捏造故事，希望甲○○同情伊才為不實陳述；案發
    後伊與甲○○以通訊軟體對話時，伊雖然有說對不起或承認
    打甲○○等不利的話，只是因為甲○○一直煩伊，伊想要睡
    了，也想安撫甲○○，故順著甲○○的話說，希望能息事寧
    人云云。惟查：
  ㈠被告與告訴人於109 年3 月22日為男女朋友，於當日晚間9時
    42分許，兩人在桃園市○○區○○街00號0 樓0 室被告居處外之
    公共空間，因情感問題而發生爭執等情，業據被告於本院訊
    問、準備、審理程序供認不諱（見本院訴字卷第108至113 
    頁、第164 、166 、167 頁、第200 、214 至216 頁），核
    與證人即告訴人甲○○於警詢、偵查中、另案保護令事件訊問
    時、本院審理中之證述（見偵字卷第17至19頁、第37頁、本
    院家護字卷第22至24頁背面、本院訴字卷第201 至208 頁）
    均相符，並有被告偵查中具狀提出之案發當時錄音譯文在卷
    可佐（見偵字卷第65頁及背面），此部分事實，先堪認定。
    復依證人甲○○結證：伊不知道同居如何定義，但交往期間，
    有時候有住在一起，有時候各別住，兩人有要住在一起的意
    思等語（見本院訴字卷第205 、206 頁），核與被告供稱：
    剛交往的時候，兩人曾經一整週住在一起，之後大概一週住
    在一起3 、4 天等語（見本院訴字卷第166 頁），可知被告
    與告訴人雖非完全共同居於同一處，但於案發前，應曾有共
    同居住之意思，亦曾有同居一處之客觀事實，兩人間自具有
    家庭暴力防治法第3 條第2 款所定家庭成員關係。至被告雖
    稱不認為兩人有同居關係，然此應係誤解同居係始終同居一
    處，無礙其等確曾有同居關係之認定，附此敘明。
  ㈡又被告在與告訴人發生前述爭執之際，有以手揮擊告訴人左
    臉乙情，業經證人甲○○於警詢、偵查中、另案保護令事件訊
    問時、本院審理中證述一致（見偵字卷第17至19頁、第37頁
    、本院家護字卷第22頁背面、本院訴字卷第202 、206 頁）
    ，佐以被告於警詢時亦自承：「…後來甲○○就大哭並且一直
    在攻擊隔壁鄰居的門及鞋櫃，我就再上前制止結果被甲○○搧
    了一巴掌，我就下意識的反手回擊用左手背打到甲○○的左臉
    頰…」、「我有做出對甲○○身體傷害的行為沒錯…，再後來我
    被甲○○呼巴掌後我就反擊也反拍她一巴掌…」等語（見偵字
    卷第8 、9 頁），可知被告於警詢時就其有用手揮擊告訴人
    臉部乙情，與告訴人之指訴相符，又觀諸如附表所示案發後
    被告與告訴人所為之通訊軟體對話，被告不僅有稱「那一巴
    掌　對不起」、「我動手我也認了」、「動手也是氣不過」
    、「我知道我有呼巴掌」、「我都承認我動手了」、「我是
    呼巴掌」、「因為我用手掌背」、「我用呼巴掌的」、「我
    只打臉」、「是反手揮巴掌」等語，即已承認當時確實有以
    手揮擊告訴人乙情，而在告訴人稱其係遭被告以拳頭毆打時
    ，被告則屢次反駁稱其當時是用「巴掌」或「手掌背」而非
    拳頭，若非被告當時確實有以手揮擊告訴人，理應反駁告訴
    人當時根本沒有出拳甚至沒有出手，又豈會強調其係用「巴
    掌」或「手掌背」，更稱「如果是用拳頭，可能會出人命」
    等語（參附表編號9 ），何況被告在面對告訴人如將告訴人
    打到地上、用手掐告訴人臉、推告訴人、用手肘勒告訴人脖
    子、向告訴人揮拳、把告訴人往死裡打、差一點殺了告訴人
    、一拳將告訴人揮到噴血等諸多指控時，被告僅坦認其係對
    告訴人呼巴掌、揮巴掌、反手揮巴掌即以手揮擊告訴人乙情
    ，更稱「我有做我已經承認了，我不需要去說謊」等語（參
    附表編號10），可知被告係在告訴人諸多對其不利之指控中
    ，經其思考而就其認為確實有為之部分方為承認，並反駁其
    認為指控不實之部分，是被告就告訴人之指控並非全然承認
    ，亦非全部反駁，更徵被告在與告訴人對話時所承認出手揮
    擊告訴人乙節，應屬實情。依上說明，經核告訴人前揭指訴
    與被告警詢之供述，並勾稽案發後被告與告訴人所為之對話
    後，已足認被告在與告訴人發生前述爭執之際，確有以手揮
    擊告訴人左臉之事實。
  ㈢告訴人因被告以手揮擊告訴人左臉之行為，致受有左臉挫傷
    、口內擦傷之傷害：
  ⒈告訴人於109 年3 月22日晚間9 時42分許遭被告以手揮擊左
    臉後，旋於當日晚間前往聯新國際醫院就醫，並於同日晚間
    11時2 分驗傷而經診斷受有左臉挫傷、口內擦傷之傷害乙情
    ，有聯新國際醫院109 年3 月22日衛署醫字第0000000000號
    受理家庭暴力事件驗傷診斷書在卷可查（見偵字卷第23、24
    頁），審酌告訴人於遭被告攻擊後，於不超過兩個小時之時
    間內旋即就醫，案發與驗傷之時間相隔甚短，且觀前開診斷
    書驗傷解析圖欄位所示告訴人所受左臉挫傷、口內擦傷之部
    位，係位在左臉靠進口腔處與口腔內，參以前所認定被告係
    以手揮擊告訴人左臉乙情，可知告訴人前開傷勢與一般人若
    遭人揮擊臉部，可能導致臉部挫傷及因臉頰部位突然遭受劇
    烈衝擊致自己遭口腔內之牙齒咬傷之常情相符，且被告於警
    詢時亦稱：「甲○○昨天的確有因爭吵左臉被我打到，嘴巴有
    流血，」等語（見偵字卷第9 頁），亦合於前揭傷勢，自足
    認告訴人確有因被告以手揮擊告訴人左臉之行為，而受有左
    臉挫傷、口內擦傷之事實。
  ⒉另告訴人於109 年3 月24日至聯新國際醫院回診，復經診斷
    受有「口腔擦傷、頭部其他部位鈍傷」之傷害，又於同年4
    月8 日、4 月30日回診，再分別經診斷受有「頭部外傷、口
    腔黏膜撕裂傷二處約1 公分、3 公分」之傷害等情，此有聯
    新國際醫院109 年3 月24日、109 年4 月8 日、109 年4 月
    30日診斷證明書各1 份在卷可考（見偵卷第43、45、97頁）
    ，就前開3 份診斷證明書就告訴人臉部與口部傷勢何以與前
    開家庭暴力事件驗傷診斷書之記載不一致乙節，經本院函詢
    後，聯新國際醫院函覆以：前開家庭暴力事件驗傷診斷書所
    記載之「左臉挫傷」即109 年3 月24日、109 年4 月8 日、
    109 年4 月30日診斷證明書所記載之「頭部其他部位鈍傷」
    、「頭部外傷」，可確認係同一傷勢及相同原因造成，僅因
    醫學上相近，而有不同文字記載；前開家庭暴力事件驗傷診
    斷書所記載之「口內擦傷」即109 年3 月24日、109 年4 月
    8 日、109 年4 月30日診斷證明書所載之「口腔擦傷」、「
    口腔黏膜撕裂傷二處約1 公分、3 公分」，可確認係同一傷
    勢及相同原因造成等語，有聯新國際醫院110 年1 月13日聯
    新醫字第0000000000號函暨所附告訴人急診病歷、診外傷圖
    檔紀錄單、門診診療單等件在卷可查（見本院訴字卷第131
    至138 頁、第143 至149 頁），當可認卷附診斷證明書3 份
    就告訴人臉部及口部所載之傷勢與本院前所認定之「左臉挫
    傷」、「口內擦傷」仍屬相同原因所造成之傷勢，僅係對於
    傷勢之描述以不同之文字記載而已，又既然屬同一傷勢，自
    無重複贅列必要，故本判決就告訴人因被告傷害行為所生傷
    勢，即以離案發時最近之家庭暴力事件驗傷診斷書之文字而
    記載，起訴書犯罪事實並列「左臉挫傷」與「頭部其他部位
    鈍傷」，顯係誤認兩者為不同傷勢，應予更正，特此敘明。
  ㈣被告以手揮擊告訴人左臉時，具有傷害故意：經查，被告係
    在與告訴人因情感問題而發生爭執之際，以手揮擊告訴人之
    臉部，已認定說明如前，是被告非無傷害告訴人之動機；而
    被告案發時為年滿33歲之成年人，且於警詢時自承教育程度
    為高中肄業、職業為工等情（見偵字卷第7 頁），可知被告
    具有一定教育程度與社會經驗，則其對於以手揮擊人之臉部
    ，很可能導致對方臉部挫傷與口腔受傷乙情，當能有所認知
    ；佐以被告於警詢時係稱其遭告訴人揮巴掌後，才「反擊」
    告訴人，已說明如前，再參被告於案發後亦對告訴人稱「動
    手也是氣不過」乙語（參附表編號5 ），可知無論告訴人是
    否有先出手對被告揮巴掌，然被告斯時已非要防衛自己免受
    告訴人之攻擊，僅係要洩憤。綜上各情，可知被告無非係在
    與告訴人爭執之際，縱認知可能使告訴人受傷，仍因一時氣
    憤，而出手揮擊告訴人之臉部，則被告具有傷害故意乙情，
    至為灼然。
  ㈤被告之辯詞均不足採信之說明：
  ⒈被告雖辯稱伊警詢的供述不實在，當時是伊順著甲○○的意思
    而捏造故事，希望甲○○同情伊才為不實陳述云云。惟查，告
    訴人於109 年3 月23日警詢指訴被告之傷害過程為：伊與被
    告發生爭執，被告以手掐住伊臉頰並推伊，再以手勾勒伊脖
    子，伊因而還手打被告臉，被告即一拳打伊等語（見偵字卷
    第17至19頁），而被告於109 年3 月23日晚間8 時17分開始
    受警員詢問時，就案發經過之供述為：伊與告訴人發生爭執
    後，為免告訴人繼續發飆，伊先以雙手臂抱住告訴人，告訴
    人掙扎後，伊就放開，告訴人繼續破壞鄰居物品，伊就用手
    推告訴人的臉，告訴人仍繼續破壞，伊就上前制止，卻被告
    訴人打一巴掌，伊就反手回擊打到告訴人左臉等語（見偵字
    卷第8 、9 頁），可知被告前開供述與告訴人之指訴並不相
    同，而被告在為前開警詢供述前，已於109 年3 月23日上午
    4 時52分許先與告訴人進行如附表編號2 所示之對話，則被
    告理應知悉告訴人可能對其為「掐臉」、「推告訴人」、「
    勒脖」、「揮拳」等指訴，苟被告希望獲取告訴人之同情，
    理應附和告訴人，又何必在警詢時故意編造與告訴人指訴不
    同情節之版本，何況被告前開供述乃稱係因告訴人有破壞鄰
    居物品、發飆、先出手打巴掌等行為，伊才為抱住告訴人、
    推告訴人臉、反擊打告訴人巴掌等行為，顯然含有其行為皆
    因告訴人不當之行為在先而指摘告訴人之意，自無被告所稱
    順著告訴人之意、希望告訴人同情等情，遑論被告於109 年
    4 月23日檢察官訊問時，亦已自承：「（問：警詢所述是否
    實在）實在。」等語（見偵字卷第36頁），而該次偵訊時並
    未提及有何於警詢故意編造故事之情，是其辯稱因為要順應
    告訴人而為不實警詢供述云云，自非可採。
  ⒉被告又辯稱其以通訊軟體與告訴人所為不利己之對話，係因
    想要睡了，也想安撫告訴人、故順著告訴人的話說，希望能
    息事寧人云云。然查，縱觀被告所提出其與告訴人間之對話
    紀錄截圖（見本院訴字卷第221 至323 頁），被告雖有多次
    向告訴人致歉、要帶告訴人就醫、以打傷告訴人、要至警局
    製作筆錄為由向公司請假、稱想要休息、甚至要賠償告訴人
    醫藥費之行為，但依對話之前後脈絡，可知被告當時確有以
    道歉或以前述方式應和告訴人而息事寧人之意（如附表編號
    1 、2 、4 、11），然除此之外，被告對於告訴人諸多指控
    ，則非全然接受，反多係反駁告訴人並質疑告訴人指控不實
    ，而僅承認其有對告訴人呼巴掌、揮巴掌乙情，此已說明如
    前，是並無被告所指為安撫告訴人，其全然順應告訴人之情
    ，被告此部分所辯，亦非可採。
  ⒊被告再辯稱告訴人要打伊巴掌，伊就用左手順勢揮開，但沒
    有揮到告訴人的臉，只有揮到手云云，然此與其警詢供述不
    符，是被告就同一事項卻前後供述不一，所辯已難憑採，再
    者，被告與告訴人為附表所示通訊軟體對話時，多次強調其
    當時係「揮巴掌」、「呼巴掌」，而非之後改稱之以手順勢
    揮開，更全未提到當時沒有揮到告訴人臉部乙情，更徵被告
    上開辯詞不實，難以採信；被告再辯稱伊如果要打告訴人，
    告訴人不可能只受這種傷，且也不應該是這種傷云云，然告
    訴人所受傷勢與被告以手揮擊臉部之攻擊行為相符，已如前
    述，當無被告所稱告訴人傷勢不符之情，又只要行為人基於
    傷害故意出手攻擊他人，並造成他人受傷之結果，即合於傷
    害罪之構成要件，此不因攻擊之方式、次數或被害人傷勢較
    輕而有所不同，是不能以被告本案僅以1 次揮擊告訴人臉部
    之行為並造成告訴人非屬嚴重之傷勢，遽為有利被告之認定
    ；至被告再辯稱告訴人當時沒有受傷，卷附告訴人傷勢資料
    為告訴人造假或醫師造假云云，惟告訴人遭被告傷害後，旋
    即就醫並經診斷受有如本院前所認定之傷勢，已說明如前，
    而被告雖稱告訴人或醫師造假前開傷勢，卻未提出任何告訴
    人造假或醫師配合告訴人造假之事證供本院調查，自難採信
    其空言，何況被告於警詢時亦自承告訴人之左臉有被其打到
    ，告訴人嘴巴有流血乙情，已如前述，更難採信被告此部分
    之辯詞。
  ⒋準此，被告上開辯詞，均屬事後卸責之詞，洵無可採。
  ㈥綜上所述，本案事證明確，被告犯行堪以認定，應依法論科
    。至被告雖聲請傳喚診斷告訴人傷勢之醫師，以證明醫師造
    假，然告訴人因被告之攻擊行為受有左臉挫傷、口內擦傷之
    傷害之事實，已臻明確，而被告於本院言詞辯論終結前，始
    終未提出醫師有配合告訴人造假傷勢之事證，得使本院懷疑
    醫師有不實診斷情形，自無再為此部分證據調查之必要。
二、論罪科刑：
  ㈠按家庭暴力者，謂家庭成員間實施身體、精神或經濟上之騷
    擾、控制、脅迫或其他不法侵害之行為；家庭暴力罪者，則
    指家庭成員間故意實施家庭暴力行為而成立其他法律所規定
    之犯罪，此觀家庭暴力防治法第2 條第1 項、第2 項自明。
    被告與告訴人曾為同居男女朋友，已說明如前，則被告與告
    訴人間具有家庭暴力防治法第3 條第2 款所定之家庭成員關
    係，而被告本案對告訴人施以身體侵害行為，屬家庭暴力防
    治法第2 條第2 項之家庭暴力罪，惟因家庭暴力防治法並無
    罰則規定，故仍以刑法之規定論處。核被告所為，係犯刑法
    第277 條第1 項之傷害罪。至起訴書未論及家庭暴力罪，固
    有未洽，但起訴書已於犯罪事實欄載明被告與告訴人具有家
    庭成員關係之相關事實，自無礙被告防禦權行使，並得由本
    院補充，附此敘明。
  ㈡爰以行為人之責任為基礎，審酌被告行為時，為年滿33歲、
    高中肄業之成年人，應知在現代法治社會中，對於任何糾紛
    之解決，應本諸理性、和平之手段與態度為之，竟於與告訴
    人因情感問題發生爭執之際，不顧與告訴人具有情侶之情誼
    ，徒手揮擊告訴人左臉，導致告訴人受有左臉挫傷、口內擦
    傷之非屬嚴重之傷害，所為實屬不該，應予非難；而被告犯
    後未能坦認犯行，且未以積極作為獲取告訴人之諒解，亦未
    補償告訴人所受損害，犯後態度難認良好；並考量被告犯罪
    之動機、目的、犯罪所受之刺激與其手段；兼衡被告無前科
    紀錄之素行與其自承業工、家庭經濟狀況勉持（見偵字卷第
    7 頁）等一切情狀，量處如主文所示之刑，並諭知易科罰金
    折算標準。
三、不另為無罪諭知部分：
  ㈠公訴意旨另以：被告於上記時間、地點，先以徒手勾勒告訴
    人上半身，經告訴人掙脫後，被告再以徒手揮擊甲○○臉部，
    告訴人因而倒地，致甲○○受有左小腿挫瘀傷、左上臂挫傷之
    傷害，因認被告此部分所為，亦涉犯刑法第277 條第1項之
    傷害罪嫌等語。
  ㈡按犯罪事實應依證據認定之，無證據不得認定犯罪事實；無
    證據能力、未經合法調查之證據，不得作為判斷之依據；不
    能證明被告犯罪或其行為不罰者，應諭知無罪之判決，刑事
    訴訟法第154 條第2 項、第155 條第2 項、第301 條第1 項
    分別定有明文。次按認定不利於被告之事實，須依積極證據
    ，苟積極證據不足為不利於被告事實之認定時，即應為有利
    被告之認定，更不必有何有利之證據。又事實之認定，應憑
    證據，如未能發現相當證據，或證據不足以證明，自不能以
    推測或擬制之方法，為裁判基礎；認定犯罪事實，所憑之證
    據，雖不以直接證據為限，間接證據亦包括在內，然無論直
    接或間接證據，其為訴訟上之證明，須於通常一般之人均不
    致於有所懷疑，而得確信其為真實之程度者，始得據之為有
    罪之認定，倘其證明尚未達到此一程度，而有合理性懷疑之
    存在時，即無從為有罪之認定（最高法院30年上字第816 號
    、40年台上字第86號、76年台上字第4986號判例意旨可資參
    照）。況刑事訴訟法第161 條第1 項亦明定：檢察官就被告
    犯罪事實，應負舉證責任，並指出證明之方法。是檢察官對
    於起訴之犯罪事實，應負提出證據及說服之實質舉證責任，
    倘其所提出之證據，不足為被告有罪之積極證明，或其指出
    證明之方法，無從說服法院以形成被告有罪之心證，基於無
    罪推定之原則，自應為被告無罪判決之諭知（最高法院92年
    台上字第128 號判例亦同此意旨）。
  ㈢公訴意旨認被告亦涉犯有此部分犯行，無非係以被告警詢時
    、偵查中之供述、證人即告訴人警詢時、偵查中之指訴、聯
    新國際醫院診斷證明書3 紙暨急診病歷、被告與告訴人通訊
    軟體對話截圖、案發當時錄音檔與譯文為其主要論據。
  ㈣訊據被告堅詞否認此部分傷害犯行，辯稱：伊雖然有與甲○○
    發生拉扯即抱住甲○○脖子、肩膀之部位，但係因甲○○在亂摔
    東西，伊要制止甲○○，伊沒有掐住甲○○臉頰或把甲○○往後推
    ，甲○○所受左小腿挫瘀傷、左上臂挫傷與伊無關等語，經查
    ：
  ⒈關於告訴人左小腿挫瘀傷部分：查告訴人於遭受被告攻擊後
    ，於案發當日之109 年3 月22日前往聯新國際醫院就醫與其
    嗣後在同年3 月24日回診時，均未診斷出受有左小腿挫瘀傷
    之傷害，此有聯新國際醫院109年3 月22日衛署醫字第00000
    00000號受理家庭暴力事件驗傷診斷書、聯新國際醫院109 
    年3 月24日診斷證明書各1 份附卷可考（見偵字卷第23、24
    、43頁），且依前開家庭暴力事件驗傷診斷書檢查結果欄更
    明確記載告訴人「四肢部位」僅有「左上臂挫傷」之傷害，
    則告訴人是否有因案發當日告訴人之攻擊行為導致其受有左
    小腿挫瘀傷，已非無疑；而告訴人係待109 年4 月8 日再回
    診時，方診斷出有「左小腿挫瘀傷」之傷勢，有聯新國際醫
    院109 年4 月8 日診斷證明書存卷可查（見偵字卷第45頁）
    ，然此時距離案發當時已相隔10天以上，而衡情挫瘀傷應屬
    外傷且明顯亦見，通常不至於遭受攻擊後相隔10天以後才出
    現，則該傷勢是否係被告所造成，更非無疑。而就此一疑點
    ，經本院函詢，聯新國際醫院函覆略以：左小腿挫瘀傷可能
    與病患（即告訴人）其他於109年3 月22日診斷出之傷勢係
    同一原因所致，病患於109 年3月22日就醫時，未敘述有左
    小腿疼痛，理學檢查亦未發現有瘀傷，但病患有可能之後才
    出現疼痛、瘀青等語（見本院訴字卷第131 、132 頁），可
    知聯新國際醫院醫師亦無法確定該左小腿挫瘀傷與前所認定
    被告有罪部分之「左臉挫傷、口內擦傷」係出於同一次攻擊
    行為或同一原因，僅表明「可能」，而無法排出係因其他原
    因導致告訴人受有該傷害，則在無其他事證可佐下，基於罪
    疑惟輕原則，就此部分傷勢無從認定與被告有所關聯，自難
    以傷害罪相繩。
  ⒉關於告訴人左上臂挫傷之部分：告訴人於案發當日就醫時，
    雖經診斷受有左上臂挫傷之傷害，此有前揭家庭暴力事件驗
    傷診斷書在卷可查，然依告訴人歷次指訴均稱：被告以手掐
    住伊臉頰並推伊，再以手勾勒伊脖子，伊因而還手打被告臉
    ，被告即一拳打伊等語（偵字卷第17至19頁、第37頁、本院
    家護字卷第22至24頁背面、本院訴字卷第201 至208 頁），
    則以告訴人所指被告施暴之方式，似無導致告訴人受有左上
    臂挫傷之可能，是此部分傷勢是否為被告所造成，已有疑義
    ；而經本院就此節向告訴人確認，告訴人則稱：被告勒住伊
    脖子時，伊掙扎受傷等語（見本院訴字卷第207 頁），此雖
    與被告供稱有抱住告訴人脖子、肩膀之部位乙情相符，然依
    卷附案發當時之錄音譯文（見偵字卷第65頁），於告訴人稱
    「放開我、放開我、放開我、你為了她這樣對我、她真醜」
    、「你幹麼勒我脖子阿、你幹麼勒我脖子阿」等語後，被告
    不久後即稱「妳高興就可以丟人家東西」等語，告訴人再稱
    「你報警、你現在報警、你報警我賠、你報警、你現在報警
    」等語，可知在被告指責告訴人丟擲他人物品後，告訴人並
    非稱沒有丟擲東西，反要被告報警，並稱其可賠償，則被告
    所辯稱告訴人與其發生爭執後，因告訴人摔物品，其要制止
    告訴人才抱住告訴人脖子、肩膀之部位乙情，並非全然無稽
    ，則被告為免告訴人摔擲物品而以前開方式抱住告訴人脖子
    、肩膀，縱使可能造成告訴人左上臂挫傷之結果，亦難認被
    告有何傷害犯意或違反注意義務可言，而檢察官並未提出積
    極事證證明被告確係基於傷害犯意勾勒告訴人並因而導致告
    訴人受有左上臂挫傷之傷害，就此部分亦無從論以傷害罪。
  ㈤綜上所述，依卷存事證，尚不足以證明被告有前開部分犯行
    ，本應為無罪之諭知，惟此部分事實與被告前揭經本院諭知
    有罪之傷害部分，有接續犯之實質上一罪關係，爰不另為無
    罪之諭知。
據上論斷，應依刑事訴訟法第299 條第1 項前段，刑法第277 條
第1 項、第41條第1 項前段，刑法施行法第1 條之1 第1 項，判
決如主文。
本案經檢察官陳伯均提起公訴，檢察官高玉奇到庭執行職務。
中　　華　　民　　國　 110　　年　　5 　　月　　14　　日
                  刑事第十三庭　審判長法　官　潘怡華
                                      法  官  王兆琳
                                      法  官  郭鍵融
以上正本證明與原本無異。
如不服本判決應於收受判決後20日內向本院提出上訴書狀，並應
敘述具體理由。其未敘述上訴理由者，應於上訴期間屆滿後20日
內向本院補提理由書(均須按他造當事人之人數附繕本)「切勿逕
送上級法院」。
                                      書記官　李佳玲
中　　華　　民　　國　 110　　年　　5 　　月　　17　　日
附錄論罪科刑法條：
中華民國刑法第277條第1項：
傷害人之身體或健康者，處5 年以下有期徒刑、拘役或50萬元以
下罰金。

附表：

編號 對話內容 出處  1 告訴人：你怎麼不打他倒在地上？被告：我沒有把你打到地上告訴人：我就想配合你去關心別的女人？告訴人：你有被告：那一巴掌　對不起告訴人：你不承認只會讓我更恨你告訴人：你用拳頭告訴人：不要狡辯被告：我根本沒有關心她好嗎被告：我用巴掌被告：用巴掌 本院訴字卷第225 、227頁。  2 告訴人：是你先用手掐我臉頰推我被告：好　我找麻煩　我的錯　我對不起你告訴人：然後用手肘勒住我的脖子告訴人：我才還手打你的臉被告：好　我找麻煩　我的錯　我對不起你告訴人：你一拳就把我打倒在地上被告：好　我找麻煩　我的錯　我對不起你告訴人：就為了她？被告：巴掌告訴人：值得嗎？被告：巴掌被告：巴掌 本院訴字卷第235頁  3 被告：我是制止你的暴衝告訴人：那為什麼還要拿別人的鑰匙？被告：今晚我會跟警察說明告訴人：誰暴衝阿？被告：妳？告訴人：你受傷了嗎？告訴人：有其他人受傷嗎？告訴人：天大笑話被告：不是要出門就是砸人家的鞋櫃嗎告訴人：你不得好死阿被告：不認錯的是你　我動手我也認了　是妳被告：我不是不爭　是我覺得累想睡覺 本院訴字卷第255頁  4 告訴人：我的生命不如她的鞋櫃告訴人：我知道了被告：唉被告：不要再說了告訴人：你把我往死裡打被告：沒有哦告訴人：你姪子鬧的沸沸揚揚，你怎麼不打他？被告：一個巴掌哦告訴人：有沒有診斷證明書有寫告訴人：你用拳頭被告：我姪子只是想叫妳閉嘴被告：巴掌被告：巴掌被告：巴掌被告：對不起是巴掌被告：對不起是巴掌被告：對不起是巴掌告訴人：你自己跟法官講被告：好被告：因為對不起是巴掌 本院訴字卷第255 、257頁  5 告訴人：你又要打人，又要救人，不矛盾嗎？被告：我愛你是真心被告：打妳是我的吧（應指：是妳打我的吧）告訴人：你都這樣對我了，你跟我說這些幹嘛？告訴人：你沒資格被告：動手也是氣不過被告：唉 本院訴字卷第261頁  6 告訴人：你好管閒事的時候怎麼不累呢？被告：唉告訴人：你對我動手，用力揮拳的時候怎麼不累呢？被告：巴掌不是拳 本院訴字卷第295頁  7 告訴人：你還可以當她的保鑣和殺手告訴人：你差一點就殺了我告訴人：你知道嗎？被告：我根本沒有去吵妳　也一直說對不起告訴人：你知道你下手有多重嗎？告訴人：不敢回答阿？被告：我不知道告訴人：呵呵被告：我知道我有呼巴掌 本院訴字卷第297頁  8 被告：誰報警的告訴人：我被告：我嗎？告訴人：報警就是小人之心？被告：誰驗傷的告訴人：誰受傷就誰驗傷囉被告：我都承認我動手了　還小人之心？告訴人：你能不承認嘛？被告：我也平安的帶你回家　平安的讓你上下樓被告：我小人之心被告：真的說不過去告訴人：不然呢？還想殺人滅口？被告：你在警察局　我也沒有對你怎麼樣　我小人之心？被告：唉告訴人：你犯錯了還罵人，不夠，還打我那麼嚴重，你說的過去？被告：（針對不然呢？還想殺人滅口？）不要亂說話　我沒有怎麼做哦告訴人：我在警察局你當然不敢對我怎麼樣被告：我還在你家門口　跟你磕頭認錯哦 本院訴字卷第303頁  9 告訴人：而且你打人很內行被告：欸欸被告：不是這樣說的告訴人：我哪會一拳揮到噴血的？告訴人：只有你才會被告：我是呼巴掌被告：呼巴掌告訴人：拳頭被告：唉被告：對不起告訴人：會噴血就好！被告：（撞牆圖案）告訴人：拳頭跟巴掌沒差別被告：有告訴人：重點是要會噴血被告：我是巴掌被告：我拳頭可能會出人命 本院訴字卷第311頁  10 告訴人：你應該要去理解你將要負責甚麼樣的刑責被告：我有做我已經承認了　我不需要去說謊被告：好被告：不用妳費心被告：法官會判 本院訴字卷第313頁  11 告訴人：你是用拳頭打我的告訴人：我到現在一直流血告訴人：還沒止血被告：因為我是用手掌背被告：（張貼手照片）告訴人：不是喔告訴人：你是握拳用拳頭打我的告訴人：上法院講，好嗎告訴人：我很痛了被告：嗯嗯告訴人：不要再爭論了被告：因為我就是用手掌背被告：就是手掌背告訴人：不管用什麼，都無法改變你把我打受傷的事實被告：嗯嗯告訴人：重點在於「受傷「被告：我知道被告：嗯嗯告訴人：其他的，你自己跟法官說被告：嗯嗯被告：我知道 對不起告訴人：我身上還有其他傷越來越痛被告：其他傷又要加在我頭上？告訴人：若有必要，我會再次驗傷，交給司法處理被告：哦告訴人：我本來身上沒有傷的，是你打我之後才出現其他的傷，不是你是誰？告訴人：請你講話負責任告訴人：也輪不到你抵賴告訴人：一切都是看驗傷報告被告：我只打臉　怎麼會有其他傷被告：哦告訴人：你把我打倒在地上被告：誰知道你們有沒有作假被告：是你自己倒地告訴人：我的頭、手都有撞傷被告：我才扶妳進房間的告訴人：你一拳打下來，能不倒地嗎？被告：我用呼巴掌的告訴人：你跟警察說告訴人：好嗎？被告：好 本院訴字卷第319頁  12 告訴人：你當時是反手揮拳告訴人：不是呼巴掌告訴人：我臉上有你的拳頭印告訴人：嗯告訴人：不是你跟我說了算告訴人：證據會說話被告：是反手揮巴掌被告：嗯嗯被告：好被告：證據會給我清白告訴人：清白？被告：嗯嗯被告：因為是反手揮巴掌告訴人：你沒救了被告：根本不是拳頭被告：拳頭你不會這樣告訴人：你那不是有監視器？被告：嗯嗯告訴人：明天請警察去調被告：監視器只有我房間有被告：嗯嗯告訴人：好嗎被告：我知道告訴人：房間外不是有監視器嗎？被告：那個是假的告訴人：好吧告訴人：人在做、天在看被告：（張貼監視器照片）被告：嗯嗯被告：是反手揮巴掌被告：被說成用拳頭被告：只能說對不起 本院訴字卷第319 、321 頁